【裁判字號】    90,訴,52
【裁判日期】    900807
【裁判案由】    侵權行為損害賠償
【裁判全文】
臺灣高等法院臺中分院民事判決  九十年度訴字第五二號
      原      告  甲○○
      被      告  乙○○
右當事人間因請求侵權行為損害賠償事件，原告提起刑事附帶民事訴訟，由本院刑事
庭裁定移送前來，本院判決如左︰
    主  文
被告應給付原告新臺幣肆拾萬元。
原告其餘之訴駁回。
訴訟費用由被告負擔九分之一，餘由原告負擔。
    事  實
甲、原告方面：
一、聲明：被告應給付原告新臺幣（下同）佰伍拾伍萬元。
二、陳述：
  （一）訴外人黃小完係原告之妻，於民國（下同）七十八年間即離家出走，被告明
        知黃小完為有配偶之人，竟自七十八年間起至八十九年間止，先後在台中縣
        霧峰鄉○○路某地及同鄉○○路三一八號等地與之相姦。並生下許靜雯、許
        偉倫，嗣原告於八十九年一月間，至戶政事務所擬申報黃小完失蹤之資料，
        始發現黃小完與被告之戶籍同設台中縣霧峰鄉○○路三一八號，且已生有上
        開子女，訴由臺灣台中地方法院檢察署檢察官以八十九年度偵字第二０八二
        、三八七九號提起公訴在案。
  （三）查黃小完原係原告之妻，被告竟與之相姦，非但破壞原告夫妻生活之美滿，
        且偽以原告為所生子女之父，更使原告精神上遭受莫大打擊，痛苦異常，爰
        求為命被告賠償慰藉金三百五十五萬元。
  （三）原告係明台高級中學畢業，有土地及建物各一筆，為油漆工，每月收入三萬
        元左右。
三、證據：提出土地登記簿謄本及建物登記簿謄本各一件為証。
乙、被告方面：
一、聲明：駁回原告之訴。
二、陳述：
  （一）對刑事確定判決認定之事實，無意見。戶籍內之許偉倫、許靜雯均係伊與黃
        小完所生。但因須照顧家人，已無力賠償。
  （二）伊係國中畢業，沒有財產，亦無工作及收入。
三、證據：提出戶籍謄本一件為証。
    理  由
一、原告主張被告明知黃小完係原告之妻，為有配偶之人，竟自七十八年間起至八十
    九年間止，先後在台中縣霧峰鄉○○路某地及同鄉○○路三一八號等地與之相姦
    。並生下許靜雯、許偉倫，嗣原告於八十九年一月間，至戶政事務所擬申報黃小
    完失蹤之資料，始發現黃小完與被告之戶籍同設台中縣霧峰鄉○○路三一八號，
    且已生有上開子女等情，為被告所自認，並有戶籍謄本附卷足稽，復經台灣台中
    地方法院以八十九年度易字第四三五一號及本院九十年度上易字第四九四號刑事
    判決所認定，且經判處被告有期徒刑參月，確定在案，亦有判決書附卷足証。被
    告與原告之妻黃小完有相姦事實，應堪認定。
二、按與夫妻之一方相姦，既足以破壞夫妻間共同生活之圓滿與家庭之幸福，對於配
    偶之他方自屬故意以違背善良風俗之方法，加損害於人，該被害人精神上自受有
    痛苦。而所受之痛苦，雖非財產上之損害，按之民法第一百八十四條第一項後段
    之規定，仍得對之請求賠償相當之金額。又於不法侵害他人基於父、母、子、女
    、配偶關係之身份法益而情節重大者，被害人雖非財產上之損害，亦得請求賠償
    相當之金額。為修正後民法第一百九十五條第三項所明定。而修正後之民法第一
    百九十五條之規定，於民法債編修正施行前，不法侵害他人信用、隱私、貞操、
    或不法侵害其他人格法益或基於父母、子女、配偶關係之身份法益而情節重大者
    亦適用之。本件原告據以請求，自非無據。被告徒言抗辯其無資力賠償，仍不能
    免其應負之責任，自不足取，原告之請求即應准許。惟原告係明台高級中學畢業
    ，有土地及建物各一筆，為油漆工，每月收入三萬元左右。被告為國中畢業，無
    任何資產等，為兩造於本院審理中自陳在卷，本院茲審酌上開兩造身分、經濟能
    力及社會地位之情狀，原告之妻黃小完係因婚姻關係不睦而離家出走一段時日，
    始與被告同居，進而生下許偉倫、許靜雯等情，因認原告請求被告賠償三百五十
    五萬元，尚嫌過高，爰在四十萬元範圍內，予以准許，逾此部分請求，為無理由
    ，應予駁回。
三、結論：本件原告之訴，為一部有理由，一部無理由，依民事訴訟法第七十九條但
    書、第四百六十三條，判決如主文。
中      華      民      國    九十      年      八      月      七      日
~B1民事第六庭審判長法  官  吳火川
~B2                法  官  陳繼先
~B3                法  官  吳惠郁
右為正本係照原本作成。
原告得上訴。
被告不得上訴。
如對本判決上訴，須於收受判決送達後二十日內向本院提出上訴書狀，其未表明上訴
理由者，應於提出上訴後二十日內向本院提出上訴理由書（須按他造人數附具繕本）
，並繳納送達用雙掛號郵票拾份（每份參拾肆元）。
上訴時應提出委任律師或具有律師資格之人之委任狀；委任有律師資格者，另應附具
律師及格證書及釋明委任人與受任人有民事訴訟法第四百六十六條之一第一項但書或
第二項（詳附註）所定關係之釋明文書影本。
~B                書記官  呂淑芬
中      華      民      國    九十     年      八       月      九      日
附註：
民事訴訟法第四百六十六條之一（第一項、第二項）
對於第二審判決上訴，上訴人應委任律師為訴訟代理人。但上訴人或其法定代理人具
有律師資格者，不在此限。
上訴人之配偶、三親等內之血親、二親等內之姻親，或上訴人為法人、中央或地方機
關時，其所屬專任人員具有律師資格並經法院認為適當者，亦得為第三審訴訟代理人
。
                                                                        Ｈ


司法院資訊處製作；財團法人民間司法改革基金會備份。
